【裁判字號】    98,訴,656
【裁判日期】    980609
【裁判案由】    違反槍砲彈藥刀械管制條例
【裁判全文】
臺灣彰化地方法院刑事判決               98年度訴字第656號
公  訴  人  臺灣彰化地方法院檢察署檢察官
被      告  乙○○
選任辯護人  張仕融律師
            張崇哲律師
上列被告因違反槍砲彈藥刀械管制條例案件，經檢察官提起公訴
（97年度偵續一字第12號），本院判決如下：
    主  文
乙○○共同未經許可，持有手槍，處有期徒刑年陸月，併科罰
金新臺幣伍萬元，罰金如易服勞役，以新臺幣壹仟元折算壹日。
扣案制式手槍壹枝（含彈匣壹個，槍枝管制編號0000000000號）
、制式子彈壹顆均沒收之。
    犯罪事實
一、乙○○明知制式手槍、制式子彈均係槍砲彈藥刀械管制條例
    所列管禁止持有之物，非經許可，不得持有，仍因於民國97
    年1 月13日上午1 時許，在彰化縣和美鎮「全家福KTV 」與
    甲○○、丙○○等人飲酒唱歌時與人發生齬齟遭人揚言欲找
    其麻煩，竟萌生持有制式手槍、制式子彈之犯意，並與甲○○（所犯持有手槍、制式子彈犯行，業經本院以97年度訴字
    第1228號判處有期徒刑2 年8 月，併科罰金新台幣【下同】
    50,000元確定在案）基於共同犯意聯絡，於離開「全家福KT
    V 」返回甲○○位於彰化縣伸港鄉○○村○○○路200 巷1
    號之住處後，推由甲○○以其持用之0000000000門號行動電
    話與持用0000000000門號行動電話之丙○○（所犯寄藏手槍
    、制式子彈犯行，業經本院以97年度訴字第681 號判處有期
    徒刑2 年8 月，併科罰金幣50,000元，現由臺灣高等法院臺
    中分院審理中）聯絡，約定交付制式手槍、制式子彈之地點
    後，於同日上午4 時許，由乙○○駕駛車牌號碼6V-1833 號
    自用小客車搭載甲○○前往，途中乙○○復以己有持用之00
    00000000門號行動電話與丙○○持用之另00000000000門號
    行動電話聯絡276 秒，嗣到達彰化縣彰化市○○路○ 段與永
    康街口約定地點，甲○○即下車走向在後之丙○○所駕駛自
    用小客車拿取丙○○車內其代他人寄藏之奧地利GLOCK 廠18
    型口徑9mm 制式手槍1 枝（含彈匣1 個，槍枝管制編號0000
    0 00000 號）及口徑9mm 制式子彈9 顆（子彈已裝填於手槍
    之彈匣內），乙○○與甲○○即自斯時起共同未經許可持有
    上揭制式手槍1 枝、制式子彈9 顆，同日上午4 時11分許，
    適甲○○突聞不詳人士辱罵聲，竟持上開制式手槍對空鳴槍
    擊發子彈8 顆，餘子彈1 顆則掉落現場，甲○○隨後持前開
    制式手槍，搭乘乙○○駕駛之自用小客車離去。乙○○復駕
    車搭載甲○○至彰化縣伸港鄉區旁，由乙○○
    在車上等候，甲○○則持前述制式手槍下車與上開揚言欲找
    乙○○麻煩姓名年籍不詳綽號「阿彬」之成年男子談判，迨
    談判完成，於同日上午6 時30分許，由乙○○駕車搭載甲○○至彰化縣伸港鄉七嘉村全家便利商店前，將前開制式手槍
    交還丙○○，丙○○再將之藏放在王仁聖（所犯寄藏手槍、
    制式子彈犯行，業經本院以97年度訴字第681 號判處有期徒
    刑2 年10月，併科罰金幣50,000元，現由臺灣高等法院臺中
    分院審理中）位於彰化縣彰化市○○路36巷4 號住處。嗣經
    民眾報案後，為警於現場拾獲彈殼8 顆及上開遺留現場之口
    徑9mm 制式子彈1 顆（扣存於本院97年度訴字第1228號卷宗
    中）。復經警循線在王仁聖上開住處查獲前述制式手槍1 枝
    及與本案無關之制式子彈81顆（扣存於本院97年度訴字第68
    1 號卷宗中）。
二、案經彰化縣警察局彰化分局報告臺灣彰化地方法院檢察署檢
    察官偵查起訴。
    理  由
壹、證據能力部分：
一、按被告以外之人（包括證人、鑑定人、告訴人、被害人及共
    同被告等）於司法警察官或司法警察調查中所為之陳述，與
    審判中不符時，其先前之陳述具有較可信之特別情況，且為
    證明犯罪事實存否所必要者，得為證據，刑事訴訟法第159
    條之2 定有明文。所謂「前後陳述不符」之要件，應就前後
    階段之陳述進行整體判斷，以決定其間是否具有實質性差異
    ，惟無須針對全部陳述作比較，陳述之一部分有不符，亦屬
    之。而所謂「具有較可信之特別情況」之情形，亦應就前後
    陳述時之各種外部情況進行比較，以資決定何者外部情況具
    有可信性。若陳述係在特別可信之情況下所為，則虛偽陳述
    之危險性即不高，雖係審判外陳述，或未經被告為反對詰問
    、對質，仍得承認其有證據能力。所稱「外部情況」之認定
    ，例示如下：
  (一)時間之間隔：陳述人先前陳述是在記憶猶新的情況下直接作
    成，一般與事實較相近，事後即可能因記憶減弱或變化，致
    有不清晰或陳述不符之現象發生。
  (二)有意識的迴避：由於先前陳述時被告未在場，是陳述人直接
    面對詢問警員所為陳述較為坦然；事後可能因陳述人對被告
    有所顧忌或同情，因而在被告面前較不願陳述不利被告之事
    實。
  (三)受外力干擾：陳述人單獨面對司法警察（官）所為之陳述，
    程度上較少會受到來自被告方面強暴、脅迫、詐欺、利誘或
    收買等外力之影響，其陳述較趨於真實。若被告在庭或有其
    他成員參與旁聽時，陳述人可能會本能的作出迴避對被告不
    利之證述，或因不想生事招惹麻煩乃虛構事實或進而否認以
    前之供述而為陳述。
  (四)事後串謀：證人對警察描述其所親身經歷之情形，因較無時
    間或動機去編造事實，客觀上亦較難認與被告間有勾串情事
    ，其陳述具有較可信性。但事後因特殊關係，雙方可能因串
    謀、請託而統一口徑；或事後情況變化，兩者從原先敵對關
    係變成現在友好關係，抑或業已由中取得利益等情形，其陳
    述即易偏離事實而較不可信。
  (五)警詢時有無辯護人、代理人或親友在場：如有上開親誼之人
    在場，自可期待證人為自由從容之陳述，其證言之可信度自
    較高。
  (六)警詢所作之筆錄記載是否完整：如上開筆錄對於犯罪之構成
    要件、犯罪態樣、加重減輕事由或起訴合法要件等事實或情
    況，均翔實記載完整，自可推定證人之陳述，與事實較為相
    近，而可信為真實。法院應斟酌上列因素綜合判斷，亦應細
    究陳述人之問答態度、表情與舉動之變化，此一要件係屬訴
    訟法事實之證明，以自由證明為已足，且應由主張此項證據
    之人證明。惟此僅係確定上開陳述有無證據能力而已，至該
    證據具有證據能力後，其證據力之強弱問題（指證明力），
    仍待法院綜合全辯論意旨及調查證據所得，依法認定之。
    本件證人甲○○於警詢中及本院審理時之證述，雖前後陳述
    有部分不符之情形，本院審酌其於警訊中之證述距案發日較
    近，當時記憶自較深刻，可立即反應所知，不致因時隔日久
    而遺忘案情；且較無來自被告同庭在場之壓力而出於虛偽不
    實之指證，或事後串謀而故為迴護被告之機會，況證人甲○○於警詢時復有律師全程陪同在場，又證人甲○○於本院審
    理時，均未曾提於警詢時有何不法取供之情形，足認證人甲○○於警詢中所為之陳述，客觀上具有較可信之特別情況，
    且亦為證明犯罪事實存否所必要，依上揭規定，其於警詢中
    之證言自有證據能力。
二、按被告以外之人於偵查中向檢察官所為陳述，除顯有不可信
    之情況者外，得為證據，同法第159 條之1 第2 項定有明文
    。偵查中對被告以外之人（包括證人、鑑定人、告訴人、被
    害人及共同被告等）所為之偵查筆錄，或被告以外之人向檢
    察官所提之書面陳述，性質上均屬傳聞證據。惟現階段刑事
    訴訟法規定檢察官代表國家偵查犯罪、實施公訴，依法其有
    訊問被告、證人及鑑定人之權，證人、鑑定人且須具結，而
    實務運作時，檢察官偵查中向被告以外之人所取得之陳述，
    原則上均能遵守法律規定，不致違法取供，其可信度極高，
    職是，被告以外之人前於偵查中已具結而為證述，除反對該
    項供述得具有證據能力之一方，已釋明「顯有不可信之情況
    」之理由外，不宜以該證人未能於偵訊中接受他造之反對詰
    問為由，即遽指該證人於偵查中之陳述不具證據能力。本件
    證人甲○○、丙○○於本院審理時，均未曾提及檢察官在偵
    查時有不法取供之情形，被告及其選任辯護人，亦未釋明上
    開供述有顯不可信之情況，且證人甲○○、丙○○復已於本
    院審理時，進行交互詰問，其就所親身經歷之事所為陳述，
    自應仍認具有證據能力，併此敘明。
三、另按法院或檢察官依刑事訴訟法第208 條規定囑託醫院、學
    校或其他相當之機關、團體為鑑定時，祇須其以言詞或書面
    提出之鑑定報告，符合刑事訴訟法第206 條第1 項、第208
    條所規定之形式要件，即具有證據能力，此即屬於刑事訴訟
    法第159 條第1 項所稱「法律有規定」之特別情形（最高法
    院96年度臺上字第6842號判決意旨參照）。而刑事訴訟之鑑
    定，為證據調查方法之一種，係指由具有特別知識經驗之人
    或機關，就特別需要特殊知識經驗之事項，予以鑑識、測驗
    、研判及斷定，供為法院或檢察官認定事實之參考。刑事訴
    訟法第198 條規定：「鑑定人由審判長、受命法官或檢察官
    就下列之人選任一人或數人充之：一、就鑑定事項有特別知
    識經驗者。二、經政府機關委任有鑑定職務者。」，又同法
    第208 條第1 項前段規定：「法院或檢察官得囑託醫院、學
    校或其他相當之機關、團體為鑑定」即本此旨。上級檢察機
    關首長基於辦案實務需要，函示指定某類特殊案件之待鑑事
    項，囑託某一或某些特別具有該項專門知識經驗之機關，予
    以鑑定，並非法所不許。從而，警察機關逕依該函示辦理，
    按諸檢察一體及檢察官指揮調、偵查之原則，難認於法不合
    （最高法院96年度臺上字第4177號判決意旨參照）。本件卷
    附內政部警政署刑事警察局就扣案制式手槍、制式子彈所出
    具之書面鑑定報告及函文，係由警察機關依照上級檢察機關
    首長函示指示而送請該鑑定單位進行鑑定所得結果，並均載
    明其鑑定之方法，依據刑事訴訟法第159 條之立法理由及同
    法第206 條之規定，自得作為證據。
四、末按被告以外之人於審判外之陳述，經當事人於審判程序同
    意作為證據，法院審酌該言詞陳述或書面陳述作成時之情況
    ，認為適當者，亦得為證據；當事人、代理人或辯護人於法
    院調查證據時，知有第159 條第1 項不得為證據之情形，而
    未於言詞辯論終結前聲明異議，視為有前項之同意，刑事訴
    訟法第159 條之5 定有明文。查以下所引用除上開一、二、
    三外，其餘證人陳述及本院認定事實所引用之文書等書證，
    已經本院於審理時提示調查，被告與選任辯護人均未對證據
    能力表示意見，揆諸前揭說明，可認為同意作為證據；而本
    院審酌該陳述及文書作成時之情況，認為適當，自具有證據
    能力，而得採為證據。
貳、實體方面：
一、訊據被告乙○○固坦承於97年1 月13日上午1 時許，與甲○○、丙○○等人在彰化縣和美鎮「全家福KTV 」飲酒唱歌，
    後駕車搭載甲○○返回其住處，嗣於同日上午4 時許，駕駛
    車牌號碼6V-1833 號自用小客車搭載甲○○，迨到達彰化縣
    彰化市○○路○ 段與永康街口時，甲○○即下車走向在後之
    丙○○車上，後甲○○持制式手槍對空鳴槍擊發子彈8 發，
    隨後持制式手槍，搭乘被告駕駛之自用小客車離去。後被告
    駕車搭載甲○○至彰化縣伸港鄉七嘉村全家便利商店前等情
    不諱，惟矢口否認有何共同持有制式手槍、制式子彈之犯行
    ，並辯稱：97年1 月13日當天伊與甲○○、丙○○跟他們的
    朋友唱歌，並未與人發生衝突，唱完歌，伊載甲○○回家，
    在甲○○家，看到甲○○在講電話，甲○○說要去彰化市拿
    東西，拿什麼東西伊不知道，甲○○沒有說，伊也沒有問，
    甲○○要伊開車載他，並引導伊至彰化市○○路，到了茄苳
    路那裡路邊，甲○○要伊停車，後面有車子過來，甲○○就
    下車拿東西，拿到東西後，甲○○就對空鳴槍，伊嚇到才知
    道那是槍枝，甲○○開槍後，拿槍上伊的車子，伊就罵甲○○為什麼要拿槍放伊車上，後甲○○說槍要還給人家，並引
    導伊去伸港鄉七家村全家便利商店，甲○○就下車，伊就回
    家，當天伊沒有打電話給丙○○，伊開車的時候習慣將手機
    放在排檔桿那邊，伊不知道甲○○有沒有拿伊的電話去打等
    語。被告之辯護人則辯稱：前開制式手槍、制式子彈未曾置
    於被告實力支配下，且被告主觀上就上開制式手槍、制式子
    彈更無支配管領之意思，依最高法院82年度臺上字第1135號
    、95年度臺上字第154 號判決意旨所示，非知悉他人持有槍
    彈即可論以共同持有，應有將他人槍彈置於自己支配狀態下
    始可論以共同持有。又同謀共同正犯犯意聯絡之存在，基於
    證據裁判原則，自須有相當確實之證據予以證明，始足為論
    罪依據，即共同正犯之所以對於其他共犯所實施之行為負全
    部責任，以就行為有犯意之聯絡為限。本案依證人丙○○警
    偵訊所述，係甲○○自行決定向丙○○借用制式手槍、制式
    子彈，被告並未與丙○○通電話，且係甲○○主動聯絡丙○○，要丙○○將東西帶出來，況且被告並不知悉丙○○擁有
    制式手槍、制式子彈，更無向丙○○借用，顯難謂被告主觀
    上有何支配、管領制式手槍、制式子彈之意。另依證人甲○○偵訊中所述，甲○○早先即知丙○○擁有制式手槍、制式
    子彈，俟後主動聯繫丙○○借槍、取槍、開槍與還槍，顯然
    制式手槍、制式子彈均置於甲○○實力支配下，職是，係甲○○單獨持有制式手槍、制式子彈，被告並無與甲○○有任
    何共同持有制式手槍、制式子彈之客觀犯行。綜上，制式手
    槍、制式子彈係甲○○向丙○○所借，而被告於甲○○對空
    鳴槍後，始知甲○○持有制式手槍、制式子彈，且甲○○對
    空鳴槍後，搭乘由被告所駕駛之車輛時，制式手槍實際上均
    係由甲○○支配，況且被告當時正在開車，顯無可能將制式
    手槍置於自己實力支配之下。再者，制式手槍、制式子彈自
    甲○○從丙○○車上拿取後，一直至甲○○於全家便利商店
    歸還丙○○止，均係置於丙○○實力支配下。末者，制式手
    槍、制式子彈係甲○○向丙○○所借，亦由甲○○歸還丙○○，被告實無任何共同持有制式手槍、制式子彈之犯意聯絡
    。又證人丙○○證述並未與被告通話，且明確證述係甲○○
    向其借用制式手槍、制式子彈，又行動電話借予他人使用，
    亦所常見，借用原因非僅限於借用人自身手機有不能使用之
    情況，是以，以行動電話雙向通聯紀錄即遽謂被告有持電話
    撥打予丙○○提及甲○○借用制式手槍、制式子彈一事，實
    屬臆測之詞。此外，鈞院97年度訴字第1228號判決亦認制式
    手槍、制式子彈係甲○○持有，亦可供參照。從而，縱觀全
    案卷證資料，無積極證據可佐被告有何支配、管領制式手槍
    、制式子彈之意思，且無積極證據可佐制式手槍、制式子彈
    曾置於被告自己實力支配之下等語。本院查：
  (一)被告於97年1 月13日上午1 時許，在彰化縣和美鎮「全家福
    KTV 」與甲○○、丙○○等人飲酒唱歌時，因與人發生齬齟
    遭人揚言欲找其麻煩，即於離開「全家福KTV 」駕車返回甲○○位於彰化縣伸港鄉○○村○○○路200 巷1 號之住處後
    ，推由甲○○以其持用之0000000000門號行動電話與持用00
    00000000門號行動電話之丙○○聯絡，約定交付制式手槍、
    制式子彈之地點後，於同日上午4 時許，由被告駕駛車牌號
    碼6V -1833號自用小客車搭載甲○○前往，嗣到達彰化縣彰
    化市○○路○ 段與永康街口約定地點時，甲○○即下車走向
    在後之丙○○所駕駛自用小客車拿取車內其代他人寄藏之奧
    地利GLOCK 廠18型口徑9mm 制式自動手槍1 枝（含彈匣1 個
    ，槍枝管制編號0000000000號）及口徑9mm 制式子彈9 顆（
    子彈已裝填於手槍之彈匣內），同日上午4 時11分許，適甲○○突聞不詳人士辱罵聲，竟持上開制式手槍對空鳴槍擊發
    子彈8 顆，餘子彈1 顆則掉落現場，甲○○隨後持前開制式
    手槍，搭乘被告駕駛之自用小客車離去。被告復駕車搭載甲○○至彰化縣伸港鄉區旁，由被告在車上等候
    ，甲○○則持前述制式手槍下車與上開揚言欲找乙○○麻煩
    姓名年籍不詳綽號「阿彬」之成年男子談判，迨談判完成，
    於同日上午6 時30分許，由被告駕車搭載甲○○至彰化縣伸
    港鄉七嘉村全家便利商店前，將前開制式手槍交還丙○○，
    丙○○再將之藏放在王仁聖位於彰化縣彰化市○○路36巷4
    號住處等情，分據
  證人甲○○於97年1 月28日警詢中證述：是被告駕駛車牌號
    碼6V-1883 自小客車載伊前往槍擊現場，當日因為被告與人
    發生糾紛，要與對方和解，因為怕對方對伊等不利，所以向
    丙○○借用手槍防身，伊與丙○○相約在該處取槍，取得該
    把手槍後在現場聽到有人大罵三字經，伊認為有人在罵伊，
    便取出手槍向天空開槍射擊。當時是持AUSTIA克拉克18型制
    式90手槍，是向丙○○借來的。伊是在當日凌晨3 點多以00
    00000000門號行動電話撥打丙○○行動電話向丙○○借用槍
    彈。當日槍擊後伊是搭被告駕駛的自小客車離開現場。被告
    應該知道伊要至現場向丙○○取槍，因為是被告與人發生糾
    紛，伊才向丙○○借用槍彈。槍擊後被告載伊前往彰化縣伸
    港鄉都市○○區○道路旁，與對方綽號「阿彬」男子談和解
    。被告也知道伊持該槍枝前往與「阿彬」談和解，因為伊以
    電話向丙○○借用手槍時，被告都在一旁有聽見，所以被告
    知情。伊向丙○○借用槍彈時，有向丙○○說因為被告與人
    發生糾紛，要借用這把槍防身等語（詳臺灣彰化地方法院檢
    察署97年度偵字第1046號偵查卷宗第5 頁反面至第6 頁反面
    ）。於同日偵訊中證述：槍是丙○○所有，伊向丙○○所借
    ，因為被告因喝酒與他人有糾紛，對方要找被告談和解，但
    伊等怕對方使用暴力，所以想說帶去以防萬一等語（詳臺灣
    彰化地方法院檢察署97年度偵字第1046號偵查卷宗第43頁）
    ；
  核與證人丙○○於稍早97年1 月23日警詢中證述：伊接完電
    話拿至開槍處所即彰化市○○路○ 段與永康街口借給甲○○
    。伊當時駕駛A7-3819 號自用小客車，攜帶1 把槍枝及裝滿
    子彈之彈匣前往交給甲○○，甲○○有告訴伊，有人要找被
    告尋仇，要向伊借槍與人談判，便開車至伊住處巷口等伊，
    伊便於當日約4 時，駕駛A7-3819 自小客車至彰化市○○路
    36巷口，撥打電話給王仁聖，要其將伊寄放在他住處之小箱
    子拿出來給伊，伊便直接拿至上述開槍地點交付予甲○○。
    該處某棟房屋4 樓有1 位神經病在罵甲○○，甲○○可能酗
    酒後神志不清才對空開槍，伊當時聽到5 聲槍響隨即開車離
    開現場，甲○○實際射擊數目伊不曉得。甲○○當時係由被
    告駕車載同前往，後甲○○於當日上午6 時30分許，在彰化
    縣伸港鄉七嘉村全家便利商店前將槍枝交還伊，伊取回槍枝
    後將槍枝放置於小箱子內帶至王仁聖住處寄藏等語（詳臺灣
    彰化地方法院檢察署97年度偵字第1046號偵查卷宗第12頁反
    面至第13頁反面）。於同日偵訊中證述：甲○○1 月13日凌
    晨4 點多以0000000000打給伊，叫伊把槍拿出來等語相符（
    詳臺灣彰化地方法院檢察署97年度偵字第1046號偵查卷宗第
    55頁）。
  且被告於駕車搭載甲○○前往向丙○○借用制式手槍、制式
    子彈約定地點途中，於97年1 月13日上午3 時52分31秒，被
    告持用之0000000000門號行動電話與丙○○持用之00000000
    00門號行動電話有276 秒之聯絡，復有0000000000門號行動
    電話雙向通聯紀錄在卷可憑（詳臺灣彰化地方法院檢察署97
    年度偵續字第51號偵查卷宗第21頁），雖證人甲○○於本院
    審理時證稱：不記得有無拿被告行動電話撥打電話給丙○○
    等語（詳本院98年5 月26日審判筆錄第15頁），而證人丙○○亦證述：印象中當晚被告沒有打電話給伊等語（詳本院98
    年5 月26日審判筆錄第5 頁），然證人甲○○係以00000000
    00門號行動電話與丙○○聯絡，業據證人甲○○於偵訊中陳
    明在卷（詳臺灣彰化地方法院檢察署97年度偵續字第51號偵
    查卷宗第13頁），另證人丙○○有2 支行動電話門號，1 支
    門號為0000000000、另1 支門號為0000000000，而甲○○於
    97年1 月13日上午係撥打丙○○上開2 支行動電話其中之1
    支，亦據證人丙○○於警詢中陳明在卷（詳臺灣彰化地方法
    院檢察署97年度偵字第1046號偵查卷宗第12頁、第55頁），
    再甲○○於97年1 月13日當日係以其持用之0000000000門號
    行動電話撥打丙○○持用之0000000000門號行動電話，未曾
    撥打證人丙○○持用之另1 支0000000000門號行動電話，有
    甲○○持用之0000000000號行動電話雙向通聯紀錄可憑（詳
    臺灣彰化地方法院檢察署97年度偵續字第51號偵查卷宗第30
    頁），且斯時甲○○持用之0000000000門號行動電話尚能使
    用，此觀之該門號嗣後亦有多次通聯紀錄即可明，又甲○○
    當時已酒醉，為證人丙○○證述在卷（詳本院98年5 月26日
    審判筆錄第4 頁），則甲○○在酒醉且自己持用之行動電話
    尚能使用之狀態下，焉能及焉會另外持用被告使用之行動電
    話且撥打丙○○另外使用之0000000000門號行動電話與丙○○聯絡？則該通電話顯非甲○○撥打，是故，於97年1 月13
    日上午3 時52分31秒，被告持用之0000000000門號行動電話
    與丙○○持用之0000000000門號行動電話有276 秒之聯絡，
    應係被告與丙○○聯絡，自屬無疑。被告辯稱該通電話係甲○○撥打及證人丙○○證述被告沒有打電話給伊云云，分係
    卸責及維護之詞，均不足採信。
  至證人甲○○雖嗣於偵訊及本院審理時陳稱：伊僅向丙○○
    說要借東西云云（詳臺灣彰化地方法院檢察署97年度偵續字
    第51號偵查卷宗第12頁、本院98年5 月26日審判筆錄第14頁
    ），而證人丙○○嗣於97年3 月13日第二次偵訊及本院審理
    時亦稱：甲○○於電話中係說要拿東西云云（詳臺灣彰化地
    方法院檢察署97年度偵字第1046號偵查卷宗第70頁、本院98
    年5 月26日審判筆錄第7 頁至第8 頁），然此部分核與甲○○、丙○○上開於警詢互核相符之：甲○○向丙○○借用槍
    彈時，甲○○曾向丙○○表明因被告與人發生糾紛，故要借
    用槍枝等語不符，是證人甲○○、丙○○該部分證述，恐係
    事後維護被告之詞。且縱認甲○○向丙○○借用制式手槍、
    制式子彈時，僅係表明要拿「東西」，然甲○○向丙○○借
    用「東西」時，已表明被告與人有糾紛，拿「東西」要處理
    被告與人糾紛之事，業據證人丙○○於本院審理時陳明在卷
    （詳本院98年5 月26日審判筆錄第7 頁），且被告於甲○○
    以電話向丙○○拿「東西」時在旁（容後敘明），則被告在
    場聽聞甲○○向丙○○借用「東西」欲處理被告與他人糾紛
    之事，被告焉有未預見甲○○所謂之「東西」即係槍彈之理
    ？故證人甲○○、丙○○事後所述，亦無從認定被告於甲○○向丙○○借用制式手槍、制式子彈時，不知甲○○係向丙○○借用制式手槍、制式子彈之證據甚明。
  又證人甲○○嗣於偵訊及本院審理時又改稱：伊在家中打電
    話向丙○○說要拿東西時，印象中被告沒有在伊旁邊，伊打
    電話要被告回頭來載伊云云（詳臺灣彰化地方法院檢察署97
    年度偵續字第51號偵查卷宗第10頁、本院98年5 月26日審判
    筆錄第15頁），然稽之被告於偵訊中所述：伊載甲○○回家
    時，甲○○接到電話後要求伊載他至彰化市拿東西；伊等從
    「全家福KTV 」返家途中，有人打電話給甲○○說有人要找
    伊麻煩，伊即開車至甲○○住處，甲○○就在住處講電話，
    伊也慌了等語（詳臺灣彰化地方法院檢察署97年度偵字第10
    46號偵查卷宗第51頁、97年度偵續字第51號偵查卷宗第44頁
    、97年度偵續字第51號偵查卷宗第15頁），是證人甲○○上
    開證述，核與被告自承其於甲○○打電話予丙○○時，係與
    甲○○同在甲○○住處等語不符。再97年1 月13日上午1 時
    41分31秒至同日上午2 時48分48秒，被告持用之0000000000
    號行動電話基地台為彰化縣和美鎮○○路○ 段305-5 、305-
    6 號7 樓頂，而甲○○持用之0000000000號行動電話基地台
    位置於同日上午1 時32分至同日上午3 時24分為彰化縣和美
    鎮○○路○ 段305 之1 號，復有0000000000、0000000000號
    行動電話門號雙向通聯紀錄可按（詳臺灣彰化地方法院檢察
    署97年度偵續字第51號偵查卷宗第21頁、第30頁），兩人所
    持用之行動電話基地台所在位置相近，足認被告與甲○○於
    97年1 月13日上午1 時32分至同日上午3 時24分，應均係同
    處一地，灼然甚明，則被告所稱載甲○○返家後即停留甲○○住處等語，核與上開通聯紀錄相符，應可採信，反之，證
    人甲○○證述：伊在家中打電話向丙○○說要拿東西時，印
    象中被告沒有在伊旁邊，伊打電話要被告回頭來載伊云云，
    即不可採。
  而證人甲○○於偵訊及本院審理時復改稱：槍擊後，被告載
    伊去彰化縣伸港鄉七家村全家便利商店，被告就離開，伊走
    路回去開車，然後與對方綽號叫「阿彬」的男子見面，一開
    始約在彰化線西的超商，後來又改在彰化縣伸港鄉區旁見面，跟對方綽號叫「阿彬」的男子談，對方也說
    沒什麼事，被告沒有載伊去跟「阿彬」談判，接著伊離開回
    到彰化縣伸港鄉七家村全家便利商店，將槍還給丙○○等語
    （詳臺灣彰化地方法院檢察署97年度偵續字第51號偵查卷宗
    第12頁、第44頁、本院98年5 月26日審判筆錄第16頁），除
    與上開警詢及第一次偵訊供述不符外，復與97年3 月28日第
    二次偵訊中供稱：槍擊後伊在車上打電話給丙○○，相約要
    把槍彈還給丙○○，伊下車到便利商店等丙○○，被告先開
    車離去等語（詳臺灣彰化地方法院檢察署97年度偵字第1046
    號偵查卷宗第81頁），就被告駕車搭載甲○○至彰化縣伸港
    鄉七家村全家便利商店後，甲○○係立即將槍枝交還丙○○
    ，或自己再攜該槍枝至彰化縣伸港鄉區旁，與
    綽號「阿彬」之男子談判，證人甲○○證述已有所歧異。又
    證人丙○○於本院審理時亦證述：伊打電話給甲○○，甲○○很醉了，說不出地點，後來換被告跟伊講，伊才知道被告
    與甲○○在和美鎮新莊國小，當時約5 點多了，而還槍時間
    是6 點多等語（詳本院98年5 月26日審判筆錄第8 頁），既
    97年1 月13日上午5 時許，丙○○打電話予甲○○時，係被
    告接聽，足認當時被告係與甲○○同處一地。再開槍地點距
    離上開彰化縣伸港鄉七嘉村之全家便利商店，車程約30分鐘
    ，業據證人甲○○於本院審理時陳明在卷（詳本院98年5 月
    26日審判筆錄第18頁），而甲○○開槍時間為97年1 月13日
    上午4 時11分許，有現場監視錄影器翻拍之照片可按（詳臺
    灣彰化地方法院檢察署97年度偵字第1046號偵查卷宗第29頁
    ），倘被告與證人甲○○所述：槍擊後，被告載甲○○去彰
    化縣伸港鄉七家村全家便利商店，被告就離開云云為真，則
    依此推斷，被告與甲○○於同日上午4 時41分後即未繼續同
    處，然依0000000000、0000000000號行動電話門號雙向通聯
    紀錄（詳臺灣彰化地方法院檢察署97年度偵續字第51號偵查
    卷宗第22頁至第23頁、第30頁至第31頁）所示，被告上開行
    動電話基地台於同日上午4 時16分與甲○○行動電話基地台
    均同在彰化縣和美鎮○○路○ 段548 號，顯示斯時兩人仍繼
    續同處，再被告行動電話基地台自同日上午4 時34分58秒、
    同日上午5 時4 分54秒至同日上午5 時10分58秒，均為彰化
    縣伸港鄉○○段712-3 地號，核與甲○○行動電話基地台於
    同日上午4 時47分至同日上午5 時4 分所在基地台位置相同
    ，故被告與甲○○於同日上午4 時34分58秒至同日上午5 時
    4 分54秒，兩造均係同處，自屬無疑。是則被告與甲○○於
    97年1 月13日上午4 時11分甲○○開槍後，經同日上午4 時
    16分，繼同日上午4 時34分58秒迄同日上午5 時4 分54秒，
    兩人均係同處一地，堪以認定。準此，足徵證人甲○○於警
    詢前開所述實在，而其事後於偵訊及本院審理時所為之證詞
    ，顯係事後維護被告之詞，不足採信。則被告上開所辯：甲○○開槍後載甲○○至彰化縣伸港鄉七嘉村之全家便利商店
    後即返家等語，顯與事實不符，委無足採。
  至證人丙○○嗣於偵訊及本院審理時迭證稱：97年1 月13日
    凌晨4 點多甲○○打電話給伊，叫伊把槍拿出來，伊說不要
    ，甲○○就一直亂，因為伊有欠甲○○錢，所以只好從住處
    的櫃子將槍拿出來給甲○○，到達現場之後甲○○走到伊開
    的車的副駕駛座，問槍有無帶來，甲○○當時已經醉了，伊
    本來不想將槍給甲○○，而且要陪甲○○去談判，但是甲○○不想連累伊，槍放在駕駛座旁，甲○○就直接從駕駛座旁
    把槍搶走等語（詳臺灣彰化地方法院檢察署97年度偵字第10
    46號偵查卷宗第55頁、第70頁至第71頁、97年度偵續字第51
    號偵查卷宗第14頁、本院98年5 月26日審判筆錄第5 頁），
    亦核與前開甲○○、丙○○互核相符之警詢證述不符，參佐
    證人丙○○於警詢之陳述其時間距離案發經過較為接近，且
    較無有意識之迴避問題，又丙○○嗣後亦因於97年1 月13日
    ，將制式手槍、制式子彈出借甲○○，經檢察官認丙○○此
    部分另涉有槍砲彈藥刀械管制條例第7 條第2 項、第12條第
    2 項之出借槍枝、子彈罪嫌並提起公訴，現經臺灣高等法院
    臺中分院審理中，則證人丙○○顯係為規避自己刑責而為上
    開不同於警詢之供述，準此，本院認證人丙○○嗣於偵訊及
    本院審理時之前述證詞，應係事後規避自己責任之詞，不足
    採信，制式手槍、制式子彈確係丙○○出借予甲○○，而非
    甲○○未經丙○○同意即逕行拿取一節應可認定。
  又證人丙○○嗣於本院審理時具結證述：6 點多被告開車載
    甲○○至七家村便利商店，被告即回家了，甲○○將槍枝還
    給伊，甲○○再跟對方見面談判等語（詳本院98年5 月26日
    審判筆錄第6 頁至第7 頁），核與證人甲○○前開所述：伊
    先與對方綽號叫「阿彬」的男子見面談判，接著伊離開回到
    彰化縣伸港鄉七家村全家便利商店，將槍還給丙○○等語不
    符，證人丙○○前開證述，顯係維護被告及證人甲○○之詞
    ，不足採信。
  (二)又甲○○一開始本同時地持有制式手槍1 枝及制式子彈9 顆
    ，然於97年1 月13日上午4 時11分許，對空鳴槍擊發子彈8
    顆後，原餘留子彈1 顆，惟該子彈1 顆亦因掉落現場嗣經警
    查扣，則甲○○於對空鳴槍擊發子彈8 顆，留子彈1 顆掉落
    現場後，僅剩持有制式手槍1 枝而未持有任何制式子彈，亦
    可認定。
  (三)此外，復有甲○○開槍之現場照片、現場監視錄影器翻拍之
    照片數幀、彰化縣警察局彰化分局扣押筆錄、扣押物品目錄
    表附卷（詳臺灣彰化地方法院檢察署97年度偵字第1046號偵
    查卷宗第17頁至第34頁），及經警在現場拾獲彈殼8 顆及遺
    留現場之口徑9mm 制式子彈1 顆（扣存於本院97年度訴字第
    1228號卷宗中）；在王仁聖住處查扣之制式手槍1 枝（扣存
    於本院97年度訴字第681 號卷宗中）扣案可稽。再扣案手槍
    1 枝，經送往內政部警政署刑事警察局以「性能檢驗法」、
    「試射法」、「比對顯微鏡比對法」鑑驗後，認手槍係口徑
    9mm 制式自動手槍（槍枝管制編號：0000000000號），為奧
    地利GLOCK 廠18型，槍管內具6 條右旋來復線，擊發功能正
    常，可供擊發同口徑制式子彈使用，認具殺傷力；扣案彈殼
    8 顆、子彈1 顆，經送往內政部警政署刑事警察局以「比對
    顯微鏡比對法」鑑驗後，認子彈1 顆，係口徑9mm 制式子彈
    ，送鑑彈殼8 顆，認均係已擊發之口徑9mm 制式彈殼，經比
    對結果，其彈底特徵紋痕均相吻合，認均係由同一槍枝所擊
    發等情，有內政部警政署刑事警察局97年2 月19日刑鑑字第
    0970016780號、97年2 月22日刑鑑字第0970016781號槍彈鑑
    定書2 份在卷可憑（詳臺灣彰化地方法院檢察署97年度偵字
    第1046號偵查卷宗第62頁至第63頁、第72至第73頁）。
  (四)復按共同正犯間，非僅就其自己實施之行為負其責任，並在
    犯意聯絡之範圍內，對於他共同正犯所實施之行為，亦應共
    同負責（最高法院32年上字第1905號判例意旨參照）。又按
    共同正犯之成立，祇須具有犯意之聯絡，行為之分擔，既不
    問犯罪動機起於何人，亦不必每一階段犯行，均經參與。共
    同實行犯罪行為之人，在合同意思範圍內，各自分擔犯罪行
    為之一部，相互利用他人之行為，以達其犯罪之目的者，即
    應對於全部所發生之結果，共同負責；共同正犯間，非僅就
    其自己實行之行為負其責任，並在犯意聯絡之範圍內，對於
    他共同正犯所實行之行為，亦應共同負責；又共同正犯不限
    於事前有協議，即僅於行為當時有共同犯意之聯絡者亦屬之
    ，且表示之方法，不以明示通謀為必要，即相互間有默示之
    合致亦無不可（最高法院97年度台上字第2517號判決意旨參
    照），本案被告於甲○○打電話向丙○○借用制式手槍、制
    式子彈時在場聽聞並知悉，且甲○○向丙○○借用制式手槍
    、制式子彈之目的係在解決被告與他人之糾紛，嗣被告並駕
    車搭載甲○○至約定地點，且於駕車搭載甲○○前往向丙○○借用制式手槍、制式子彈約定地點途中，於97年1 月13日
    上午3 時52分31秒，以己持用之0000000000門號行動電話與
    證人丙○○持用之0000000000門號行動電話聯絡長達276 秒
    之久，復於到達約定地點後，由甲○○下車向丙○○取槍，
    被告則在車上等待，又於甲○○對空鳴槍後，駕車搭載甲○○離去，另駕車搭載甲○○至彰化縣伸港鄉區
    旁，由被告在車上等候，甲○○持制式手槍下車與上開揚言
    欲找被告麻煩姓名年籍不詳綽號「阿彬」之成年男子談判，
    迨談判完成，於同日上午6 時30分許，再由被告駕車搭載甲○○至彰化縣伸港鄉七嘉村全家便利商店前，將前開制式手
    槍交還丙○○，則扣案之制式手槍、制式子彈雖係由甲○○
    持有中，然被告與甲○○，對持有扣案制式手槍、制式子彈
    顯有犯意之聯絡，推由被告駕車搭載甲○○，甲○○則分擔
    出面借槍、彈、持槍談判、還槍之持有扣案制式手槍、制式
    子彈行為，灼然甚明。足認被告上開所辯乃不足採，本案事
    證明確，被告犯行洵堪認定，應依法論科。
二、被告未經許可持有扣案制式手槍、制式子彈，核其所為，係
    犯槍砲彈藥刀械管制條例第7 條第4 項之未經許可持有手槍
    罪及同條例第12條第4 項之未經許可持有子彈罪。又按非法
    持有、寄藏、出借槍砲彈藥刀械等違禁物，所侵害者為社會
    法益，如所持有、寄藏或出借客體之種類相同（如同為手槍
    ，或同為子彈者），縱令同種類之客體有數個（如數枝手槍
    、數顆子彈），仍為單純一罪，不發生想像競合犯之問題；
    若同時持有、寄藏或出借二不相同種類之客體（如同時持有
    手槍及子彈），則為一行為觸犯數罪名之想像競合犯（最高
    法院82年度台上字第5303號判決要旨可資參照），從而，被
    告同時持有制式子彈9 顆，僅侵害一法益，屬單純一罪，不
    發生想像競合犯之問題。再被告以一持有行為，同時、同地
    持有前開制式手槍1 枝及制式子彈9 顆之2 罪，為想像競合
    犯，依刑法第55條規定，應從一重依槍砲彈藥刀械管制條例
    第7 條第4 項之未經許可持有手槍罪處斷。被告與甲○○就
    上開持有扣案制式手槍、制式子彈犯行，有犯意之聯絡，行
    為之分擔，為共同正犯。又被告未經許可持有手槍之行為，
    所犯為法定本刑5 年以上有期徒刑，併科10,000,000元以下
    罰金之重罪，然被告持有前開手槍目的，係因遭人揚言欲找
    麻煩，故推由甲○○出面向丙○○借用防身，並無刻意傷人
    或為其他犯罪之用，持有之時間亦甚短，又被告並無前科，
    有臺灣高等法院被告前案紀錄表附卷可按，且被告參與犯行
    之分工程度僅係駕車搭載甲○○及在車上等候，其性格應非
    不可教化，則以本案犯罪之具體情狀及行為背景觀之，認縱
    宣告法定最低度之刑，猶嫌過重，情輕法重，於客觀上足以
    引起社會一般人之同情而顯可憫恕，爰依刑法第59條之規定
    ，酌予減輕其刑。爰審酌被告素無前科，已如前述，惟其持
    有者為制式手槍1 枝、制式子彈9 顆，火力不可謂不強大，
    此舉實已對於社會治安及人民安居樂業之期待造成重大威脅
    ，危害不容小覷，否認犯行，態度不佳，然本院念及被告並
    未持以另犯他罪，及其參與犯行之分工程度僅係駕車搭載甲○○及在車上等候，及被告犯罪目的、手段、智識程度等一
    切情狀，量處如主文所示之刑，併諭知罰金易服勞役之折算
    標準，以示懲儆。
三、末查，扣案制式手槍1 枝（含彈匣壹個，槍枝管制編號0000
    000000號）、制式子彈1 顆，經鑑定結果，認均係槍砲彈藥
    刀械管制條例第4 條第1 項第1 款所稱之槍砲以及第2 款所
    稱之彈藥，依同條例第5 條之規定，非經中央主管機關許可
    不得製造、販賣、運輸、持有及轉讓，均係違禁物，應依刑
    法第38條第1 項第1 款規定，不問屬於被告與否，均宣告沒
    收。至彈殼8 顆係甲○○對空鳴槍擊發子彈8 顆後所遺留，
    均已失其子彈之結構及性能，堪認業已耗損而無殺傷力，非
    屬違禁物，核無沒收之必要；及至經警在王仁聖住處查扣之
    子彈81顆，因與本案被告持有槍、彈無關，爰就該2 部分不
    予諭知沒收，附此敘明。
據上論斷，應依刑事訴訟法第299 條第1 項前段，槍砲彈藥刀械
管制條例第7 條第4 項、第12條第4 項，刑法第11條、第28條、
第55條、第59條、第42條第3 項、第38條第1 項第1 款，判決如
主文。
本案經檢察官蔡明達到庭執行職務。
中    華    民    國    98    年    6     月    9     日
                  刑事第四庭  審判長法官  姚銘鴻
                                    法官  葉明松
                                    法官  游秀雯
以上正本證明與原本無異。
如不服本判決應於收受判決後10日內向本院提出上訴書狀，並應
敘述具體理由。其未敘述上訴理由者，應於上訴期間屆滿後20日
內向本院補提理由書 (均須按他造當事人之人數附繕本)「 切勿
逕送上級法院」。
中    華    民    國    98    年    6     月    9     日
                              書記官  謝志鑫
附錄本案論罪科刑法條全文
槍砲彈藥刀械管制條例第7條
未經許可，製造、販賣或運輸火砲、肩射武器、機關槍、衝鋒槍
、卡柄槍、自動步槍、普通步槍、馬槍、手槍或各類砲彈、炸彈
、爆裂物者，處死刑、無期徒刑或7 年以上有期徒刑；處徒刑者
，併科新臺幣3000萬元以下罰金。
未經許可，轉讓、出租或出借前項所列槍砲、彈藥者，處無期徒
刑或5年以上有期徒刑，併科新臺幣1000萬元以下罰金。
意圖供自己或他人犯罪之用，而犯前二項之罪者，處死刑或無期
徒刑；處徒刑者，併科新臺幣5000萬元以下罰金。
未經許可，持有、寄藏或意圖販賣而陳列第一項所列槍砲、彈藥
者，處5年以上有期徒刑，併科新臺幣1000萬元以下罰金。
意圖供自己或他人犯罪之用，以強盜、搶奪、竊盜或其他非法方
法，持有依法執行公務之人所持有之第一項所列槍砲、彈藥者，
得加重其刑至二分之一。
第一項至第三項之未遂犯罰之。
槍砲彈藥刀械管制條例第12條
未經許可，製造、販賣或運輸子彈者，處1 年以上7 年以下有期
徒刑，併科新台幣500 萬元以下罰金。
未經許可，轉讓、出租或出借子彈者，處6 月以上5 年以下有期
徒刑，併科新台幣300 萬元以下罰金。
意圖供自己或他人犯罪之用，而犯前二項之罪者，處3 年以上10
年以下有期徒刑，併科新台幣700 萬元以下罰金。
未經許可，持有、寄藏或意圖販賣而陳列子彈者，處5 年以下有
期徒刑，併科新台幣300 萬元以下罰金。
第 1 項至第 3 項之未遂犯罰之。


司法院資訊處製作；財團法人民間司法改革基金會備份。
